【裁判字號】    97,抗,121
【裁判日期】    971231
【裁判案由】    本票裁定強制執行
【裁判全文】
臺灣臺南地方法院民事裁定               97年度抗字第121號
抗  告  人  乙○○
相  對  人  台新國際商業銀行股份有限公司
法定代理人  甲○○
抗告人因與相對人間本票裁定強制執行事件，對於中華民國97年
5月23日本院97年度司票字第1906號裁定提起抗告，本院裁定如
下：
    主  文
抗告駁回。
抗告程序費用新臺幣壹仟元由抗告人負擔。
    理  由
一、抗告意旨略以：相對人主張持有抗告人簽發之本票乙紙，抗
    告人否認之。抗告人雖與相對人有業務上之往來，然抗告人
    未曾簽發本票，不知系爭本票從何而來，顯見系爭本票上之
    簽名非抗告人所為。況相對人並未向抗告人為請求付款之提
    示，抗告人從未看過系爭本票，故相對人聲請本票裁定之程
    序要件尚未完備，相對人自不得執非抗告人簽發之本票，向
    法院聲請准予裁定對抗告人強制執行。詎原審不察，仍准許
    相對人之聲請，顯有未洽，爰依法提起抗告，請求廢棄原裁
    定等語。
二、按執票人向本票發票人行使追索權時，得聲請法院裁定後強
    制執行，票據法第 123條定有明文。又本票既載明免除作成
    拒絕證書，則執票人聲請裁定准予強制執行時，自毋庸提出
    已為付款提示之證據。票據債務人如主張執票人未為提示，
    依票據法第 124條準用同法第95條但書之規定，應由其負舉
    證之責（最高法院84年度臺抗字第22號裁定意旨參照）。次
    按本票執票人依上開法條之規定，聲請法院裁定許可對發票
    人強制執行，係屬非訟事件，此項聲請之裁定及抗告法院之
    裁定，僅依非訟事件程序，以審查強制執行許可與否，並無
    確定實體上法律關係存否之效力，即法院就本票形式上之要
    件是否具備予以審查為已足，至該本票債務是否已因清償而
    消滅，或發票人就票據債務之存否有爭執時，應由發票人提
    起確認之訴，以資解決（最高法院56年臺抗字第 714號、57
    年臺抗字第76號判例參照）。
三、經查：
    (一)本件相對人主張：其執有抗告人於民國93年11月17日簽發
      ，到期日為97年3月9日，票載金額為新臺幣（下同）47萬
      元，並載明免除作成拒絕證書之本票乙紙（以下簡稱系爭
      本票），屆期提示，不獲全部兌現，爰依票據法第 123條
      規定聲請裁定准許強制執行，業據提出本票乙紙為證。原
      審審查本票發票人欄上有抗告人之簽名、蓋章及票面金額
      、發票日、到期日記載等形式上要件具備，裁定予以准許
      ，即無不合。
    (二)又系爭本票之到期日為97年3月9日，並記載免除作成拒絕
      證書之文義，且相對人已於原審聲請狀上表示屆期提示，
      竟不獲全部兌現，揆諸前揭說明，自應由抗告人就相對人
      未為付款提示之事實負其舉證責任，但抗告人並未提出任
      何證據以實其說，則其前開逕為否認提示之主張自無足採
      信。
    (三)抗告人既為發票人，自應負發票人之責任，且經本院依形
      式上審核相對人執以聲請裁定強制執行之本票，並無不應
      予准許之情形。抗告人雖以其未曾簽發本票，不知系爭本
      票從何而來，顯見系爭本票上之簽名非其所為等語置辯，
      惟此係屬實體上之爭執，揆諸首揭判例說明，自應由抗告
      人提起確認之訴，以資解決，非本件非訟程序所得審究，
      是抗告人此部分抗告理由，亦無足採。
    (四)綜上，原裁定許可強制執行，並無違誤，抗告人提起本件
      抗告，為無理由，應予駁回。
四、按非訟事件，依法應由關係人負擔費用者，法院裁定命關係
    人負擔時，應一併確定其數額；前項費用之負擔有相對人者
    ，準用民事訴訟法有關訴訟費用之規定；非訟事件法第24條
    第1項及同法第21條第2項分別定有明文。本件抗告既經駁回
    ，依上開規定，本院應確定非訟事件費用額。茲因抗告人提
    起本件抗告，除繳納抗告費1,000元外， 未有其餘程序費用
    之支出。是以，本件應由抗告人負擔之程序費用額確定為1,
    000元。
五、據上論結，本件抗告為無理由，依非訟事件法第46條、第21
    條第 2項、第24條第1項、民事訴訟法第495條之1第1項、第
    449條第1項、第78條、第95條，裁定如主文。
中    華    民    國    97    年    12    月    31    日
                  民事第三庭    法  官  王漢章
以上正本係照原本作成
本件不得抗告。
中    華    民    國    97    年    12    月    31    日
                                書記官  林木村


司法院資訊處製作；財團法人民間司法改革基金會備份。
